【裁判字號】    88,簡抗,7
【裁判日期】    890225
【裁判案由】    訴訟救助
【裁判全文】
臺灣士林地方法院民事裁定  八十八年度簡抗字第七號
    抗  告  人  甲○○
                乙○○○
右抗告人聲請訴訟救助事件，抗告人對於中華民國八十八年六月八日本院士林簡易庭
第一審裁定（八十八年度士簡聲字第一六號）提起抗告，本院裁定如左：
    主      文
抗告駁回。
抗告程序費用由抗告人負擔。
    理      由
一、本件抗告意旨略以：抗告人向本院起訴請求確認與昭信股份有限公司間本票債權
    不存在一案，本應於遞狀時依法預繳訴訟費用，惟目前臺灣建築業不景氣，房地
    產脫手不易，抗告人所有財產幾經變賣，但皆乏人問津，抗告人名下雖有不動產
    卻不易處分，無法籌措款項以支付本件龐大的訴訟費用，且抗告人亦因個人經濟
    情況不佳，債臺高築，以致名下不動產自民國八十一年起連續數次設定最高限額
    抵押，故抗告人之情形實係最高法院二十九年抗字第一七九判例所認定之「無資
    力支出訴訟費用」。抗告人皆已年高七十，又因本件與被告昭信股份有限公司間
    之虛偽買賣間，隱藏借貸之法律關係，年息高約二分，抗告人自八十四年起即背
    負沈重的本金與利息負擔，迄今已毫無積蓄，抑且告貸無門，實無力支出訴訟費
    用，又無人可為保證，因請求准予訴訟救助云云，並提出建物登記謄本八紙、土
    地登記謄本五紙、身分證各一件為證。
二、按當事人無資力支出訴訟費用者，依民事訴訟法第一百零七條第一項規定，法院
    固應依聲請准予救助，惟此項請求救助之事由，依同法第一百零九條第二項、第
    二百八十四條之規定，應提出能即時調查之證據以釋明之。經查：抗告人對昭信
    股份有限公司起訴確認本票債權不存在事件，訴訟標的價額為新臺幣（以下同）
    二千三百六十萬九千元，應征裁判費為二十三萬六千零九十一元，業經本院調閱
    本院士林簡易庭八十八年度士補字第四八號卷宗查核屬實；抗告人主張其無資力
    之情，雖據其提出建物登記謄本、土地登記謄本為憑，並經本院函查抗告人確對
    臺灣省合作金庫負有二千萬元債務無訛，惟經本院向財政部財稅資料中心函查抗
    告人之全部財產資料，得知抗告人除其所提出之前揭經限制登記或有抵押權之土
    城市○○○段石壁寮小段一八五之五、二０一之一、二０一之五、二０四之二等
    地號土地、臺北市○○區○○段三小段七四七、七四八地號土地，及臺北市大同
    區○○○路三０七號房屋等財產外，尚有土城市○○○段石壁寮小段一八五之四
    、一九０之一、一九０之二、一九０之六等地號土地、臺北市○○區○○段三小
    段七四一、七四六、七四六之一、七四六之二、七五五等地號土地、臺北市○○
    區○○段二小段、臺北縣中和市○○段土地及奇太有限公司之投資等財產，縱以
    低於市價之公告地價計算未經限制登記或有抵押權之土地價值，即已高達四千四
    百七十四萬七千三百七十六元，再加上奇太有限公司投資額一百四十萬元，共計
    四千六百十四萬七千三百七十六元，此有財政部財稅資料中心於八十八年十二月
    十三日資五字第八八二七二三六九號函所附明細表存卷可稽，足見以抗告人之資
    力，其支出訴訟費用二十餘萬元並無困難，顯與聲請訴訟救助之要件有違，原審
    法院駁回其聲請訴訟救助之聲請，與法尚無不合，抗告人提起抗告請求廢棄原裁
    定，為無理由，應予駁回。
三、依民事訴訟法第九十五條、第七十八條裁定如主文。
中      華      民      國      八十九      年    二    月    二十五    日
                                    臺灣士林地方法院民事第一庭
~B審判長法官  林恩山
~B      法官  蔡文育
~B      法官  王怡雯
右為正本係照原本作成。
本裁定不得抗告。
中      華      民      國    八十九    年      三      月      二      日
~B法院書記官  李秀蘊


司法院資訊處製作；財團法人民間司法改革基金會備份。
